【裁判字號】    97,執消債更,170
【裁判日期】    980410
【裁判案由】    更生事件
【裁判全文】
臺灣屏東地方法院民事裁定         97年度執消債更字第170號
聲  請  人
即債務人    丁○○
代  理  人  施旭錦律師
相  對  人
即債權人    台北富邦商業銀行股份有限公司
法定代理人  高朝陽
相  對  人
即債權人    遠東國際商業銀行股份有限公司
法定代理人  丙○○
相  對  人
即債權人    慶豐商業銀行股份有限公司
法定代理人  己○○
相  對  人
即債權人    友邦國際信用卡股份有限公司
法定代理人  戊○○
相  對  人
即債權人    萬泰商業銀行股份有限公司
法定代理人  乙○○
相  對  人
即債權人    國泰世華商業銀行股份有限公司
法定代理人  甲○○
相  對  人
即債權人    中國信託商業銀行股份有限公司
法定代理人  庚○○
上列當事人聲請消費者債務清理事件，本院裁定如下：
    主  文
債務人所提如附件所示之更生方案應予認可。
    理  由
一、按債務人有薪資、執行業務所得或其他固定收入，法院認更
    生方案之條件公允者，得不經債權人會議可決，逕依債務人
    之聲請或依職權以裁定認可更生方案，消費者債務清理條例
    第64條第1 項定有明文。
二、經查：本件債務人聲請更生，前經本院裁定開始更生程序在
    案，有上開裁定一份在卷可參，又債務人任職於豐屏興業股
    份有限公司，有固定之薪資收入，平均每月薪資約為新台幣
    （下同）26,863元等情，業據其提出財產及收入狀況說明書
    、財政部臺灣省南區國稅局95、96年度綜合所得稅各類所得
    資料清單、員工薪資單在卷足憑。再觀諸債務人所提如附件
    所示之更生方案，其條件：以每1 個月為一期，分96期（8
    年）清償，每期清償4,000 元，清償總額計384,000 元，清
    償成數為無擔保及無優先債權總額之42.92%。本院參酌債務
    人除供作交通工具，牌照號碼WRU-891 號輕型機車一部外，
    已無可資換價之財產，另受其扶養之人女許玟婷（88年1 月
    23日生）、女許芸瑄（88年12月26日生），分別只有10歲、
    9 歲，年齡尚幼，渠等無自用住宅需向他人租屋等情，亦有
    財政部臺灣省南區國稅局財產歸屬資料清單、債務人財產及
    收入狀況報告書、戶籍謄本、房屋租賃契約各一份在卷足憑
    。揆之債務人平均每月收入26,863元，扣除每月還款金額
    4,000 元，即所預留供其本人與二名稚齡子女之每月生活必
    要費用合計約為22,863元，考量債務人無自用住宅需另行租
    屋支出每月房租4,600 元，並參酌其住居之台灣省屏東縣依
    內政部社會司所公佈之98年度每人每月最低生活費9,829 元
    之標準，應屬合理，其更生方案核屬公允、適當、可行，且
    債務人並無同條例第64條第2 項所定不得認可之消極事由存
    在，故不經債權人會議可決，予以認可該更生方案。另債務
    人更生方案未載明自何時開始清償，為杜爭議，爰將清償日
    定為由債務人自認可更生方案裁定確定之翌日起，於每月10
    日前（遇假日順延至次上班日），依更生方案所示之每期清
    償額分別給付給各債權人，附此敘明。
三、債權人陳述意見則以：（一）債務人與債權人前依銀行公會
    會員辦理消費金融案件無擔保債務協商機制成立協商，每月
    償還11,389元，尚可履約還款25期，履約期間亦需支出生活
    費用，所提更生方案每月還款金額與原協商約定之金額顯不
    相當，有隱匿財產及未忠實列報所得之虞。（二）依據債務
    人提出之資料計算，其每月收入26,863元，扣除支出24,061
    元後，剩2,802 元，不足其所提更生方案每月應付款，如何
    履行每月4,000 元之更生還款，為避免債務人更生履行期間
    無法履行還款條件，是否應命債務人提供更生方案履行之保
    證人。（三）還款成數過低，有損公司及股東大眾權益，依
    據內政部頒布之98年度臺灣省之最低生活費為9,829 元，該
    數據係依據社會救助法第4 條之最低生活費標準，應以主管
    機關所公布當地區最近一年平均每人消費支出60% 計算，故
    債務人每月生活支出應再縮減，以提高每月還款金額。（四
    ）債務人雖已離婚，對子女之扶養費仍應與前配偶共同負擔
    （五）債務人信用卡欠款當中，有一筆「百貨公司」消費額
    為14,444元，有用卡浮誇之習性，其債務協商繳款至97年6
    月，於次月毀諾，與「消費者債務清理條例」之施行，於時
    間上有巧合，債務人實有惡意消費且冀消費者債務清理條例
    免除債務之虞。（六）更生方案中應對債務人於清償期間為
    生活程度一定限制等語。惟查：
  （一）按債務人名下除供其作為交通工具之機車一部外，已無
        其他可資換價之財產，其平均每月薪資約為26,863元等
        情，業據其提出之財政部臺灣省南區國稅局財產歸屬資
        料清單、綜合所得稅各類所得資料清單、薪資證明單在
        卷可憑，應屬可信。
  （二）雖依據債務人財產及收入況狀報告書所列載，其平均每
        月支出合計約為24,061元，惟該筆數額乃債務人聲請更
        生前二年總支出之平均概算值，僅供其預留生活必要支
        出額度之參考，要非據此而認定債務人日後消費支出必
        為該數額，債務人為履行更生清償，自應撙節其收支，
        以支應未來更生之履行。另按本件債務人更生方案之履
        行，係以其每月收入作為基礎，況且，債務人欲重建其
        經濟生活，亦必須按更生方案履行，方有免責之機會，
        是衡量其收入與每月所需還款之金額，尚無履行不能之
        疑慮。
  （三）揆之消費者債務清理條例之目的，除保障債權人集團性
        滿足之最大化及公平化外，並為賦與債務人重建復甦其
        經濟生活之機會。故消費者債務清理程序制度之構築首
        需強調生活再建及破綻預防，提高債務人工作意願並改
        善其生活習慣，使能重新出發，從而保障其生存權，並
        促進其義務遂行能力，儘可能永續性回復信用。是若還
        款額度逾越其所能負擔之極限過大，債務人勢必無法清
        償，終至喪失其還債之意願，則債權人反之能實際受償
        的金額勢必大幅降低，因而蒙受實際不利益。本件債務
        人除供其作為交通工具之輕型機車一部外，已無可資換
        價之資產，其預留之生活必要費用，參酌台灣省屏東縣
        依內政部社會司所公佈之每人每月最低生活費標準，亦
        僅係維持其基本生活之需求等情已如前述，並已將其還
        款年限延長至條例所規定之最大年限八年，以提高其還
        款成數至42.92%，故考量其還款能力及所提更生條件應
        屬允當、可行。
  （四）對無謀生能力之未成年子女之扶養責任，是每一個父母
        親責無旁貸的義務，債務人之二位未成年女兒，分別只
        有9 歲、10歲，債務人與其前夫許祐宏離婚後，該二名
        年幼子女由債務人監護，並與之共同生活，實際上亦由
        債務人照顧、養育，有戶籍謄本、消費收據附卷可按。
        而伊前配偶未負起扶養子女責任，無財產且無固定工作
        ，致債務人實際上亦無從向前配偶獲取任何對子女之撫
        養費，業經債務人向本院陳明並經本院職權調閱許祐宏
        之財產資料及勞保投保資料在卷供參。觀之債務人所預
        留之生活費每月約為22,863元，若以上開內政部所公布
        台灣省最低生活費9,829 元為標準，其中房屋租金比例
        28.25%，則扣除租金比例，其每月生活必要支出至少
        7,028 元，而其因無自用住宅致每月實際支出房屋租金
        4,600 元，是扣除債務人本人之生活費用及支付房屋租
        金後，提供給上開二位女兒之扶養費用，亦僅約11,235
        元左右，已低於內政部社會司所公佈之每人每月最低生
        活費之標準，若再予以縮減，恐影響其生存權，或倒致
        債務人喪失還款意願，於各債權人實際獲償反而不利。
  （五）債權人所指債務人於百貨公司有一筆額度14,444元信用
        卡消費，據債務人陳明係因其所任職之豐屏興業股份有
        限公司即屏東太平洋百貨，其係基於購物便利及員工折
        扣甚大的考量所為之消費，嗣經本院職權調閱豐屏興業
        股份有限公司基本資料，核對該公司所營事業及所在地
        址，堪信債務人所言屬實，且消費浮誇習慣，應是指多
        次且持續之奢華消費者而言，是債權人上開所指應是有
        所誤會。又消費者債務清理條例係為使不幸陷於經濟上
        困境之消費者，有重建復甦之機會，經立法院三讀通過
        之法律，對依據條例聲請更生之資格、條件及程序均有
        明文規定，縱然其前協議毀諾之時間與條例施行之時間
        相近，債務人既依條例聲請更生，其權利的行使即應受
        保護，且依消費者債務清理條例之立法目的觀之，實難
        因此而苛責債務人係因希冀藉消費者債務清理條例以免
        除其債務而不准債務人重建其經濟生活。
  （六）以債務人目前之信用，已殊難再有向他人貸款之機會，
        且考量其收入並不豐厚，預留供其使用之必要生活費用
        亦僅足以維持其基本生活之所需，自無多餘金錢及能力
        供其揮霍或奢侈、浪費之可能，復以債務人將長時期履
        行債務義務，必然從中學習如何合理消費並藉此改善其
        消費習慣，以期待將來重新出發，故本院認無限制其生
        活程度之必要，債權人上揭請求實屬多餘。
四、綜上所述，債務人有固定收入，其更生方案之條件公允，且
    無不得認可之消極事由，揆諸消費者債務清理條例之立法目
    的，保障債權人公平受償，謀求消費者經濟生活之更生機會
    及社會經濟健全發展，故不經債權人會議可決，予以認可該
    更生方案。
五、爰依消費者債務清理條例第64條第1 項裁定如主文。
中    華    民    國    98    年    4     月    10    日
                民事執行處  司法事務官  蘇聰藝
上為正本係照原本作成
如不服本裁定，應於裁定正本送達後10日內，以書狀向本院司法
事務官提出異議。
中    華    民    國    98    年    4     月    10    日
                            書  記  官  張文俊

司法院資訊處製作；財團法人民間司法改革基金會備份。
